【裁判字號】    98,再簡抗,1
【裁判日期】    980211
【裁判案由】    再審之訴
【裁判全文】
臺灣臺東地方法院民事裁定             98年度再簡抗字第1號
抗  告  人  甲○○
相  對  人  林郁淇更名前為：.
上列當事人間請求給付買賣價金事件，抗告人對於民國97年12月
15日本院簡易庭所為97年度東再簡字第2號之裁定，提起抗告，
本院裁定如下：
    主  文
抗告駁回。
抗告費用，由抗告人負擔。
    理  由
一、按依民事訴訟法第466條不得上訴於第3審法院之事件，其經
    第2審確定之判決，如就足影響於判決之重要證物，漏未斟
    酌，得提起再審之訴；另證人經具結後，就為判決基礎之證
    言為虛偽陳述者，以宣告有罪之判決或處罰鍰之裁定已確定
    ，或因證據不足以外之理由，而不能為有罪之確定判決或罰
    鍰之確定裁定者為限，得提起再審之訴，民事訴訟法（下稱
    同法）第497條、第496條第1項第10款、第2項分別定有明文
    。至於「再審之訴，應於30日之不變期間內提起。前項期間
    ，自判決確定時起算，判決於送達前確定者，自送達時起算
    ；其再審之理由發生或知悉在後者，均自知悉時起算。但自
    判決確定後已逾5年者，不得提起。」，同法第500條第1項
    、第2項復有明文。
二、本件抗告意旨略以：相對人未依兩造於民國94年8月3日所簽
    立之不動產買賣契約書（下稱系爭契約書）第6條：應保證
    標的物產權清楚，排除第3人佔用；及第11條附註(二)：將第3
    人佔用部分犁田除草之約定，而抗告人之訴訟代理人未盡職
    ，致法官在本院95年度簡上字第19號給付買賣價金事件（下
    稱95簡上19號事件）之審理中，漏未斟酌民法第368條支付
    價金拒絕權。另證人虛偽陳述之證詞，致影響系爭契約之約
    定。而抗告人在上開事件判決確定後，始知悉有前揭再審之
    理由，爰在未逾5年之期限內，依同法第496條、第497條之
    規定提起抗告，並聲明：廢棄原裁定，准予再審等語。
三、經查：本院95簡上19號事件判決，已將系爭契約第6條、第
    11條附註(二)列為不爭執之事項（見該判決書第2頁，附在該
    卷（下同）第251頁背面），並認定：「.. 系爭土地買賣關
    於農路、茶園及鳳梨園部分，依兩造契約之約定，被上訴人
    僅負現況點交之義務，是以被上訴人應犁田2次之範圍，自
    不包括被佔用之農路、茶園、鳳梨園，至為灼然」等情（第
    254頁），據此，該審就系爭契約第6條、第11條附註(二)之約
    定，已為審酌，應無疑義。又查：
  (一)按「(一)訴訟代理人於其代理權之範圍內所為之行為，或受他
    造或法院之行為，均直接對於本人發生效力。(二)因代理人之
    過失，遲誤不變期間者，在法律上實與因本人之過失遲誤者
    無異，不得為聲請回復原狀之原因。」，最高法院29年抗字
    第531號判例意旨可資參照。據此，訴訟代理人於訴訟上所
    為之行為，即為本人之行為。職是，抗告人以：其訴訟代理
    人在95簡上19號事件審理中未盡職，致法官漏未斟酌抗告人
    本於民法第368條規定之支付價金拒絕權乙情，而遽認作符
    合同法第497條所規定，係於前揭事件判決確定後始知悉，
    而得作為再審之理由等語，應屬違誤甚明。
  (二)至於在95簡上19號事件審理中出庭作證者，有：廖今蘭、孟
    小鶯、劉識謙、翁國龍、黃西文等人（見該事件判決書），
    然抗告人並未指明究係何位證人，於何期日，就何判決基礎
    之證言為虛偽陳述，及如何影響系爭契約之約定。況就證人
    虛偽陳述，而得據以提起再審之理由者，依同法第496條第1
    項第10款、第2項之規定，須該證人經宣告有罪之判決或處
    罰鍰之裁定已確定，或因證據不足以外之理由，而不能為有
    罪之確定判決或罰鍰之確定裁定者為限。但抗告人亦未就上
    開情事，舉證以實其說，而僅泛稱；「證人虛偽陳述之證詞
    ，致影響系爭契約之約定。」等語，顯係未盡舉證之責，致
    無法以該事項，作為提起上開再審之理由，應昭灼然。
  (三)另95簡上19號事件判決，業於96年12月20日確定，該判決書
    並同月25日送達抗告人在案，有送達證書在卷可稽（見該卷
    第259頁）。而抗告人遲至97年10月17日始向本院提起本件
    再審之訴，顯逾30日之不變期間，揆諸首開法律規定及說明
    ，於法自有不合，應予駁回。據此，原裁定駁回抗告人再審
    之訴，核無違誤。抗告人聲明不服，為無理由，其抗告應予
    駁回。
四、依民事訴訟法第436條之1第3項、第495條之1第1項、第449
    條第1項、第95條、第78條之規定，裁定如主文。
中    華    民    國    98    年    2     月    11    日
                      民事庭    審判長法  官 陳兆翔
                                      法  官 傅曉瑄
                                      法  官 蔡玉雪
以上正本係照原本作成。
不得抗告。
中    華    民    國    98    年    2     月    11    日
                                      書記官 林建成


司法院資訊處製作；財團法人民間司法改革基金會備份。
